【裁判字號】    98,審易,314
【裁判日期】    980410
【裁判案由】    詐欺
【裁判全文】
臺灣士林地方法院刑事判決             98年度審易字第314號
公  訴  人  臺灣士林地方法院檢察署檢察官
被      告  甲○○
上列被告因詐欺案件，經檢察官提起公訴（九十八年度偵字第八
二一號），被告為有罪之陳述，本院合議庭裁定改行簡式審判程
序，並判決如下：
    主  文
甲○○幫助犯詐欺取財罪，處有期徒刑參月，如易科罰金以新臺
幣壹仟元折算壹日，緩刑貳年。
    事  實
一、甲○○雖預見提供金融帳戶予不相識之他人使用，依一般社
    會生活經驗，可能幫助不詳犯罪集團將該帳戶用以詐取他人
    財物，致使被害人及警方追查無門，竟仍不違其本意，基於
    幫助詐欺之犯意，於民國九十七年七月三十日中午十二時許
    ，在臺北縣三重市○○○路與重新路口之便利商店前，將其
    向中華郵政股份有限公司羅東郵局（下稱羅東郵局）申設之
    帳號00000000000000號帳戶之存摺、金融卡與密碼，交予姓
    名年籍不詳之詐騙集團成員，供該詐欺集團作為存、提、匯
    款之用。嗣該集團成員即基於意圖為自己不法所有之犯意聯
    絡，先後於附表所示時間，致電如附表所示劉秦瑋等人，佯
    稱如附表所示之詐騙理由，致渠等陷於錯誤，於附表所示時
    間、地點，以自動櫃員機匯款如附表所示金額至甲○○前開
    帳戶。嗣劉秦瑋等人察覺有異而報警處理，始循線查悉上情
    。
二、案經宜蘭縣政府警察局羅東分局報請臺灣宜蘭地方法院檢察
    署呈請臺灣高等法院檢察署檢察長令轉臺灣士林地方法院檢
    察署檢察官偵查起訴。
    理  由
一、前揭犯罪事實，業據被告甲○○於本院準備程序及審理時供
    認不諱，核與被害人劉秦瑋、乙○○於警詢時指述及告訴人
    丙○○於警詢時指訴情節相符，復有郵局交易明細二紙、郵
    局交易明細影本一紙、羅東郵局之立帳基本資料、存款往來
    明細及臺灣士林地方法院檢察署辦案公務電話紀錄表各一份
    在卷可稽，足徵被告自白與事實相符。本件事證明確，被告
    犯行堪以認定。
二、查金融存摺事關個人財產權益之保障，其專有性甚高，一般
    人均有妥為保管及防止他人任意使用之認識，且該等專有物
    品如落入不明人士手中，極易被利用為與財產有關之犯罪工
    具，此為吾人依一般生活認知所易於體察之常識。被告應可
    明確知悉存摺、提款卡及密碼等有關個人財產、身分之物品
    ，倘淪落於不明人士手中，極易被利用為與財產有關之犯罪
    工具，而在能預見提供自己存摺、提款卡及密碼予不認識之
    人，可能遭人將之作為從事詐欺取財等犯罪行為工具之下，
    卻又將上開帳戶之存摺、提款卡及密碼，交付予詐騙集團成
    員使用，顯然對於該帳戶將作為不法使用有所認知，雖卷內
    事證並無積極證據證明被告知悉該收受帳戶之詐欺集團成員
    及所屬詐欺集團將如何犯罪，而無法推定被告與該詐欺集團
    成員有共同實施詐欺犯行之犯意聯絡，惟被告既對金融帳戶
    交付他人使用，可能遭持以從事詐欺財產犯罪有所認知，其
    有幫助他人犯詐欺取財罪之不確定犯罪故意甚明。
三、按刑法上之幫助犯，係對於犯罪與正犯有共同之認識，而以
    幫助之意思，對於正犯資以助力，而未參與實施犯罪之行為
    者而言。被告基於幫助之犯意，將其所有提款卡及密碼等物
    交付予他人詐欺取財，為幫助犯。核被告所為，係犯刑法第
    三十條第一項、第三百三十九條第一項之幫助詐欺取財罪。
    被告係以一提供帳戶之幫助行為，同時幫助詐欺集團詐得前
    揭被害人等之財物，係一行為而觸犯三個幫助詐欺取財既遂
    罪，為想像競合犯，應從一幫助詐欺取財罪處斷。被告幫助
    他人犯罪，應依刑法第三十條第二項之規定，按正犯之刑減
    輕其刑。爰審酌被告犯罪動機及犯罪所生危害，與被告提供
    帳戶供他人詐財使用，使犯罪偵查困難，被害人追償無門，
    犯罪後供認犯行之態度並考量被告均已賠償被害人（見郵政
    國內匯款執據、郵政匯票及掛號函件執據各三紙）等一切情
    狀，量處如主文所示之刑，並諭知易科罰金之折算標準。又
    被告前未曾因故意犯罪受有期徒刑以上刑之宣告，有臺灣高
    等法院被告前案紀錄表一份附卷可稽，其因一時失慮，初罹
    刑章，犯罪後已坦承犯行，知所悔改，經此罪刑之宣告，當
    知所警惕，信無再犯之虞，本院認為所宣告之刑，以暫不執
    行為適當，依刑法第七十四條第一項第一款規定，併予宣告
    緩刑二年，以啟自新。
四、被告所有之中華郵政股份有限公司羅東郵局帳戶（帳號：00
    000000000000號）之存摺、提款卡及密碼等物，雖係其所有
    供犯罪所用之物，但未經扣案，且迄今仍未取回，因非屬義
    務沒收之物，故不予宣告沒收。
據上論斷，應依刑事訴訟法第二百九十九條第一項前段、第二百
七十三條之一第一項，刑法第三百三十九條第一項、第三十條、
第五十五條、第四十一條第一項前段、第七十四條第一項第一款
，刑法施行法第一條之一，判決如主文。
本案經檢察官王巧玲到庭執行職務。
中    華    民    國    98    年    4     月    10    日
                  刑事第一庭法  官  周明鴻
以上正本證明與原本無異。
如不服本判決應於收受判決後10日內向本院提出上訴書狀，並應
敘述具體理由；其未敘述上訴理由者，應於上訴期間屆滿後20日
內向本院補提理由書（均須按他造當事人之人數附繕本）「切勿
逕送上級法院」。
                            書記官  丁梅芬
中    華    民    國    98    年    4     月    10    日
附錄論罪科刑法條：
刑法第三百三十九條第一項
意圖為自己或第三人不法之所有，以詐術使人將本人或第三人之
物交付者，處5 年以下有期徒刑、拘役或科或併科1 千元以下罰
金。
附表：
┌─┬─────┬─┬────┬────┬───┬────┐
│編│ 犯罪時間 │被│詐騙理由│匯款時間│ 匯款 │匯款金額│
│號│          │害│        │        │ 地點 │(新臺幣)│
│  │          │人│        │        │      │        │
├─┼─────┼─┼────┼────┼───┼────┤
│一│九十七年七│劉│劉秦瑋網│九十七年│雲林縣│二萬五千│
│  │月三十一日│秦│路購物帳│七月三十│斗六市│六百七十│
│  │下午五時十│瑋│號設定錯│一日下午│斗六郵│八元    │
│  │六分許    │  │誤，必須│五時五十│局    │        │
│  │          │  │變更    │二分    │      │        │
├─┼─────┼─┼────┼────┼───┼────┤
│二│九十七年七│林│賣家誤設│九十七年│高雄縣│九千九百│
│  │月三十一日│家│約定轉帳│七月三十│林園鄉│九十九元│
│  │晚上八時許│賢│分期扣款│一日晚上│福星郵│        │
│  │          │  │，需予取│八時十三│局    │        │
│  │          │  │消      │分      │      │        │
│  │          │  │        │        │      │        │
├─┼─────┼─┼────┼────┼───┼────┤
│三│九十七年七│鄧│丙○○需│九十七年│高雄縣│三千二百│
│  │月三十一日│先│取消雅虎│七月三十│鳥松鄉│十元    │
│  │晚上八時三│巧│奇摩網路│一日晚上│鳥松郵│        │
│  │十二分許  │  │購物之分│九時三十│局    │        │
│  │          │  │期付款帳│二分    │      │        │
│  │          │  │號      │        │      │        │
└─┴─────┴─┴────┴────┴───┴────┘


司法院資訊處製作；財團法人民間司法改革基金會備份。
